臺灣臺北地方法院刑事判決　　　　　　　94年度易字第1858號
公　訴　人　臺灣臺北地方法院檢察署檢察官
被　　　告　丙○○
上列被告因動產擔保交易法案件，經檢察官提起公訴（94年度偵
字第17974號），本院判決如下：
    主  文
丙○○無罪。
    理  由
一、公訴意旨略以：丙○○於民國八十八年十月八日，以附條件
    買賣之方式，向嘉宏車業有限公司（下稱嘉弘公司）購買車
    牌號碼DSV－392號輕型機車一台，並簽訂分期付款附條件買
    賣契約書，為動產擔保交易之債務人，約定總價金新台幣五
    萬六千三百二十元，扣除頭期款一萬元，餘款自同年十一月
    二十日起，分十二期給付，每一個月一期，每期給付三千八
    百六十元，車輛停放處為台北市○○區○○路三段一百五十
    五號，在價款未付清之前，標的物之所有權仍屬於嘉弘公司
    所有，丙○○僅得依約占有使用，不得任意遷移或為其他處
    分，詎丙○○在取得標的物後，竟意圖不法之利益，自第四
    期起即拒絕繳納餘款，並將上開車輛交由同居人乙○○後即
    不知去向，致嘉弘公司追索無著受有損害，因認丙○○觸犯
    動產擔保交易法第三十八條罪嫌。
二、按犯罪事實應依證據認定之，無證據不得認定其犯罪事實，
    又不能證明被告犯罪者，應諭知無罪之判決，刑事訴訟法第
    一百五十四條、第三百零一條第一項定有明文。
三、訊據被告丙○○固供承以分期付款之方式購買前開輕型機車
    ，僅給付頭期款及第一至第三期之款項，餘款未為給付，惟
    否認有不法犯行，辯稱機車購買後，係由其同居人乙○○使
    用，因不堪乙○○之毆打，因而離家出走，離開時並未牽走
    機車，不知機車之去向，惟乙○○有在騎，並曾因酒駕被抓
    等語。
四、本件公訴人以被告不法遷移動產擔保交易標的物，違反動產
    擔保交易法第三十八條，固有分期付款買賣契約書在卷，而
    被告僅給付部分價金，並據告訴代理人甲○○結證無訛。惟
    被告於本院審理時，經本院詢問乙○○何在，被告供稱曾問
    及朋友告知乙○○在汐止，並提供乙○○之電話號碼，經本
    院諭令當庭連繫，查得乙○○之住所，經本院傳訊到庭結證
    供稱曾與被告同居，被告不告而別，機車確未牽走，一直由
    伊使用，因萬華區○○○路○段一百五十五號房屋有借二胎
    ，經拍賣，伊住到最後一天，不得已搬離，因等不著被告，
    因而將機車遷移至現居地汐止市○○路等語。按被告自離開
    乙○○之後，二人並未見面，於本院準備程序時，在本院詢
    問始聯繫乙○○，雖二人對於被告離開之原因或有不同之供
    述，惟對於被告不告而別，未將機車騎走，機車始終在乙○○持有使用中之供述則為一致。又本院於準備程序時，諭請
    告訴代理人甲○○當庭以電話聯繫乙○○，甲○○聯絡後回
    報供稱乙○○承認機車在其使用中，雖復稱被告欠乙○○之
    金錢，而將車交給乙○○騎。惟本院審理中，本院就被告是
    否有積欠乙○○金錢一事詢問之，乙○○供承與被告同居多
    時，所謂被告欠伊之金錢，乃伊工作所賺之金錢有拿給被告
    。按被告與乙○○同居，類似夫妻之關係，賺得之金錢給予
    被告，亦屬家庭生活費用之支付與分擔，尚難認被告積欠乙○○之金錢，且乙○○供承伊雙腿斷時，係被告照顧伊，被
    告且稱乙○○喝酒之花費較拿回去之金錢為多，乙○○酒後
    常毆打伊，且要伊寫借據，又曾酒後至伊工作之地點喧鬧，
    乙○○於審理時亦供承有至被告工作地點喧鬧一次，故堪認
    被告與乙○○間並無真正之債權債務關係。且被告購車後乙○○因係同居關係而使用，難認被告有何不法，而被告離去
    時，未將所購機車騎走，留予乙○○使用，亦符合人之常情
    ，難認有何違法，而乙○○未替被告償還餘款，或係不知債
    權人為何人，或係心理因素，核與經驗法則無違。又被告與
    乙○○同居多年，雖被告不告而別，遇友人問及乙○○之現
    況，獲有乙○○之電話號碼，復不曾聯繫，尚屬人情之常，
    於本院審理時，復暗示本院勿讓乙○○知悉其現住所，堪認
    被告與乙○○間就上開供證相同之處，並無勾串，被告所為
    上開辯解堪認真正。
五、按動產擔保交易法第三十八條乃以債務人意圖不法之利益而
    將標的物為遷移或其他處分行為為要件，本件被告以分期付
    款方式購買機車，並未依約履行，惟其因故不告而別，並未
    將機車遷移，復無積極之證據足證其具不法所有之意圖，因
    而該機車因乙○○被迫搬遷而隨乙○○離開上開處所，尚難
    認被告有意圖隱匿該機車之意圖，復難認被告有與乙○○有
    何犯意之聯絡，或利用乙○○為其隱匿遷移機車之工具，故
    本件應僅屬民事上之債務不履行之問題，尚難論以動產擔保
    交易法第三十八條之不法遷移標的物罪，此外復無其他積極
    之證據足證被告有公訴人指述之犯行，自應依前揭法條為被
    告無罪之諭知。
據上論斷，應依刑事訴訟法第三百零一條第一項判決如主文。
本案經檢察官詹喬偉到庭執行職務
中　　華　　民　　國　　94　　年　　12　　月　　30　　日
　　　　　　　　　刑事第一庭    審判長法官  陳興邦
                                      法官  林婷立
                                      法官  劉素如
以上正本證明與原本無異。
如不服本判決，應於判決送達後10日內，向本院提出上訴狀。
　　　　　　　　　　　　　　　　書記官　劉明珠
中　　華　　民　　國　　94　　年　　12　　月　　30　　日
